臺灣高等法院刑事判決　　　　　　　　94年度上易字第2131號
上　訴　人　臺灣桃園地方法院檢察署檢察官
被　　　告　甲○○
選任辯護人　孫志堅律師
上列上訴人因被告贓物案件，不服臺灣桃園地方法院94年度易字
第1147號，中華民國94年10月17日第一審判決（聲請簡易判決處
刑案號：臺灣桃園地方法院檢察署93年度偵字第17705 號），提
起上訴，本院判決如下：
    主  文
原判決撤銷。
甲○○故買贓物，處有期徒刑月，如易科罰金，以佰元折算
壹日。
    事  實
一、甲○○明知胡文福（經檢察官通緝中）於民國（下同）93年
    9 月10日下午3 時27分許，囑湯志祥駕駛車牌號碼MW-873號
    吊桿大貨車，載至其所經營位於桃園縣觀音鄉保障村8 鄰草
    漯64之4 號之資源回收場兜售之鋼筋1 批（分綁為2 捆，淨
    重5,470 公斤，長30呎，粗6 分，價值新臺幣〈下同〉90,0
    00元），乃來路不明之贓物（該批鋼筋為榮金營造工程股份
    有限公司所有，於93年9 月10日下午2 時許，在桃園縣蘆竹
    鄉○○村○○路603 號高鐵工地橋下道路工程橋墩編號PNL2
    0 與PNL21 間遭竊），竟以35,555元之價格予以收購。嗣為
    警據報循線查獲，並扣得前開失竊鋼筋。
二、案經桃園縣政府警察局大園分局報請臺灣桃園地方法院檢察
    署檢察官偵查後，聲請原審法院以簡易判決處刑，經原審法
    院改依通常程序審理。
    理  由
壹、程序方面：
一、證人梁協卿、湯志祥二人於警詢時所為之陳述，被告及選任
    辯護人未於本院言詞辯論終結前聲明異議，依刑事訴訟法第
    159 條之5 第2 項、第1 項規定，視為於審判程序同意作為
    證據，本院審酌該陳述作成時之情況，認為適當，均得為證
    據。
二、證人湯志祥於偵查中向檢察官所為之陳述，本院審酌該陳述
    作成之客觀條件及環境，認其心理狀態健全，並無受到脅迫
    、利誘或詐欺，自非顯有不可信之情形，依刑事訴訟法第15
    9 條之1 第2 項之規定，得為證據。
貳、實體方面：
一、訊據被告甲○○，固供承有於上開時、地，以35,555元之價
    格收購胡文福囑湯志祥載運至其所經營之資源回收場販售之
    鋼筋1 批等事實不諱，惟矢口否認有故買贓物之犯行，辯稱
    ：其所購買之鋼筋均遭截成甚短，屬將送進鋼鐵廠熔化之廢
    鐵，係堆放在回收場之待截斷區，依目視無法看出可再利用
    ；且載運該鋼筋之車輛經其查詢非贓車，其於白天以一般合
    理市價收購，主觀上並無贓物之認識云云。
二、經查：
（一）上開鋼筋係於93年9 月10日下午2 時許，在桃園縣蘆竹鄉
      ○○村○○路603 號高鐵工地橋下道路工程橋墩編號PNL2
      0 與PNL21 間，經上開工地師傅胡文福囑貨車司機湯志祥
      吊上車牌號碼MW-873號吊桿大貨車後，載往被告所經營之
      資源回收場變賣等情，業據證人即大貨車司機湯志祥於警
      詢時及偵查中；證人即榮金營造工程股份有限公司總經理
      梁協卿於警詢中，分別證述明確（偵查卷第10頁反面至第
      13頁反面、第19頁、第57頁），並有贓物領據1 紙在卷（
      偵查卷第24頁）可按，自堪認定上開鋼筋係遭胡文福所竊
      取之贓物。
（二）被告雖辯稱其因不認識貨車司機（指湯志祥）及車上人員
      （指胡文福及湯志祥之女友吳佩郁），遂指示回收場內之
      工作人員記載車號及公司名稱，且卷附被告所經營資源回
      收場之地磅記錄單，亦有「車牌號碼MW-873號」、「客戶
      博連貨運公司」之記載（偵查卷第23頁）。惟被告既係從
      事廢棄物回收之業者，竟未要求未曾有交易記錄之兜售者
      出具身分證件，俾供查驗身分，亦未要求兜售者簽立簽結
      書，僅由員工記錄載運車輛之車牌號碼及公司名稱，顯有
      悖於常情。
（三）依卷附鋼筋照片（偵查卷第25頁）所攝，被告亦所收購之
      鋼筋，乃捆束完好、無扭曲變形，被告於警詢時亦供述鋼
      筋「長約30呎」（偵查卷第16頁反面），自非工地用餘之
      斷截短鋼筋。以被告身為專業回收業者，當知該鋼筋絕非
      待出售回收業者之用餘、無法再於工地利用、僅得熔合重
      鑄之廢棄用餘鋼筋。被告於警詢時復自承曾向胡文福詢問
      是否為贓物（93年9 月13日偵訊筆錄第4 頁，偵查卷第16
      頁反面），堪徵被告已對該鋼筋之來源有所懷疑。況近年
      來國際鋼價大漲，鋼筋購買成本大幅提高，營造業者使用
      剩餘之鋼筋，原可轉運至其他工地使用，甚且以較佳之價
      格售予同業，衡情應不可能以低價出售回收業者，致增加
      營造成本。益徵被告雖可預見所買受之鋼筋係來路不明之
      物，為貪圖不法利益，縱因此買得贓物，亦不違背其本意
      甚明，尚不因放置在回收場之待截斷區，而異其認定。
（四）上開鋼筋之價值約90,000元一節，業據證人梁協卿於警詢
      中證述無訛（偵查卷第19頁），被告以每公斤6.5 元之低
      價買進上開鋼筋，已堪認可圖得不法之利益而有故買贓物
      之認識；雖被告嗣擬將鋼筋以每公斤7.6883元出賣予東和
      鋼鐵企業股份有限公司苗栗分公司，獲利不甚豐厚，惟並
      不礙其故買贓物罪責之成立。至卷附「桃園縣廢棄物回收
      商業同業公會」所出具93年9 月至10月廢棄物回收參考行
      情表記載「廢鐵之大盤回收單價為每公斤7 元，中盤回收
      單價為每公斤6.2 元」（原審94年度易字第1147號卷第15
      頁），惟既與本件被告所收購者係鋼筋不同，難執為對被
      告有利之認定。
三、綜上所述，被告上開所辯並無贓物之認識云云，顯係卸責之
    詞，不足採信。本案事證明確，被告之犯行洵堪認定。
四、核被告所為，係犯刑法第349 條第2 項之故買贓物罪。原審
    未予詳查，遽為被告無罪之諭知，尚有未合。檢察官提起上
    訴，執此指摘原判決不當，為有理由，自應由本院將原判決
    予以撤銷改判。爰審酌被告之品行、犯罪所用手段、所生損
    害，及犯後態度等一切情狀，量處如主文第2 項所示之刑，
    並諭知如易科罰金之折算標準。
據上論斷，應依刑事訴訟法第369 條第1 項前段、第364 條、第
299 條第1 項前段，刑法第349 條第2 項、第41條第1 項前段，
罰金罰鍰提高標準條例第1 條前段、第2 條，判決如主文。
本案經檢察官吳國南到庭執行職務
中　　華　　民　　國　　94　　年　　12　　月　　27　　日
　　　　　　　　　刑事第十八庭  審判長法　官  吳昭瑩
　　　　　　　　　　　　　　　　　    法　官  李英勇
　　　　　　　 　 　　　　　　　　　　法　官  王麗莉
以上正本證明與原本無異。
不得上訴。
                                      書記官  蘇秋涼
中　　華　　民　　國　　94　　年　　12　　月　　27　　日
附錄本案論罪科刑法條
刑法第349條第2項
搬運、寄藏、故買贓物或為牙保者，處五年以下有期徒刑、拘役
或科或併科一千元以下罰金。
